臺灣高雄地方法院民事判決　　　　　　 100年度訴字第1097號
原　　　告　宋家欽
　　　　　　許慶輝
被　　　告　傅銘偉
上列當事人間請求損害賠償事件，原告於刑事訴訟程序提起附帶
民事訴訟（99年度審簡附民字第352 號），經本院刑事庭裁定移
送，本院於民國100 年8 月17日言詞辯論終結，判決如下：
    主      文
被告應給付原告宋家欽新臺幣伍萬元，及自民國九十九年十二月
三日起至清償日止，按週年利率百分之五計算之利息。
被告應給付原告許慶輝新臺幣伍萬元，及自民國九十九年十二月
三日起至清償日止，按週年利率百分之五計算之利息。
原告其餘之訴駁回。
訴訟費用由被告負擔十分之一，餘由原告負擔。
本判決第一項、第二項得假執行，但被告如各以新臺幣伍萬元為
原告宋家欽、許慶輝預供擔保得免為假執行。
原告其餘假執行之聲請駁回。
    事實及理由
一、原告主張：被告係址設高雄市前鎮區○○○路391 號「豐偉
    木偶精品百貨中心」之實際負責人，其因與原告宋家欽、許
    慶輝就「9 月-JH 女旦」、「愛河展演祭- 自創女旦」及「
    雪國之女」等木偶之服裝、造型等美術著作改作或重製一事
    有所爭執，且認原告在個人網站內就上述事件所作說明有所
    偏頗，乃心生怨懟，於民國98年3 月6 日23時許，以000000
    0000號行動電話撥打原告宋家欽持用之0000000000號電話尋
    釁，適由原告許慶輝接聽，雙方一言不合，被告竟基於恐嚇
    之犯意，對原告許慶輝恫稱：「你們如不把我的店名拿下來
    ，我明天絕對寫網路，恁爸抓狂，要傳嬰仔」（台語）、「
    我明天網路寫大一點，我說你們都在幹屁股，你倆都是愛滋
    病，看誰要向你買」（台語）等加害生命、身體、名譽之言
    詞，致原告2 人心生畏懼，顯係故意不法侵害原告之精神上
    自由，又原告因被告為前開恐嚇言語後，隨即搬離處所，嗣
    在販售自行創作木偶時，亦因害怕買家為被告之打手，致不
    敢讓買家確認所購買之木偶而嚴重影響生計，迄今並仍精神
    不適而罹有憂鬱症，受有精神上之損害，爰依民法第184 條
    第1 項、第195 條第1 項規定提起本訴，請求被告負非財產
    上損害之賠償責任，並聲明：(一)被告應給付原告宋家欽50萬
    元，及自刑事附帶民事起訴狀繕本送達翌日起至清償日止，
    按週年利率5%計算之利息。(二)被告應給付原告許慶輝50萬元
    ，及自刑事附帶民事起訴狀繕本送達翌日起至清償日止，按
    週年利率5%計算之利息。(三)願供擔保請准宣告假執行。
二、被告則以：被告固有為刑事判決所認定之上開恐嚇犯行，惟
    原告應就因被告之行為，致其等有焦慮、失眠，並進而引發
    憂鬱之精神不適負舉證責任，否則難認有因果關係。又縱認
    其等得請求精神慰撫金，惟其等於系爭事件後，仍有參加他
    人部落格活動，顯示其等主張受憂鬱症之苦並非實情；況其
    等請求之金額亦屬過高等語資為抗辯，求為駁回原告之訴，
    如受不利判決，願供擔保聲請宣告免為假執行。
三、兩造不爭執事項：
  (一)被告係址設高雄市前鎮區○○○路391 號「豐偉木偶精品百
    貨中心」之實際負責人。
  (二)原告宋家欽與許慶輝有共同創作「9 月-JH 女旦」、「愛河
    展演祭- 自創女旦」、「雪國之女」等三木偶之服裝、髮飾
    、髮型及整體造型。
  (三)被告因與原告宋家欽、許慶輝2 人就「9 月-JH 女旦」、「
    愛河展演祭- 自創女旦」及「雪國之女」等木偶之服裝、造
    型等美術著作改作或重製一事有所爭執，並認原告2 人在個
    人網站內就上述事件所作說明有所偏頗，乃心生怨懟，於98
    年3 月6 日23時2 分26秒至同日23時6 分15秒許，以000000
    0000號行動電話撥打原告宋家欽持用之0000000000號電話，
    被告並向原告許慶輝恫稱：「你們如不把我的店名拿下來，
    我明天絕對寫網路，恁爸抓狂，要傳嬰仔」（台語）、「我
    明天網路寫大一點，我說你們都在幹屁股，你倆都是愛滋病
    ，看誰要向你買」（台語）等加害生命、身體、名譽之言詞
    ，致原告心生畏懼。
  (四)被告所為上開恐嚇犯行，業經本院以99年度簡字第2383號刑
    事判決判處拘役40日確定。被告自認有如刑事判決所載之犯
    行，並同意引用刑事判決認定之事證。
  (五)兩造對彼此陳報之學經歷不爭執。
四、本院之判斷：
  (一)原告主張之上開事實，業據原告提出診斷證明書2 紙、留言
    版網頁資料等件為證（見本院附民卷第3-10頁），復有刑事
    卷附被告0000000000電話通聯紀錄及通話內容譯文各1 份在
    卷足稽等件可稽，又被告亦自承有以上開言語恐嚇原告之情
    ，且對上開證據真正並不爭執；又參以被告係因與上開木偶
    共同創作人之原告因創作、改作事宜發生爭執，並進而互相
    發生嫌隙，被告乃撥打原告宋家欽之手機理論，衡情被告因
    氣憤下所為恐嚇言語之對象，自係針對原告二人，亦即包括
    所撥打之手機持用人之原告宋家欽，以及為原告宋家欽接聽
    電話之原告許慶輝，並不因當時原告宋家欽未親自與被告對
    話，即認被告並無對原告宋家欽為恐嚇之行為。又被告因以
    上開言語恐嚇原告二人，經本院刑事庭認係對原告二人犯恐
    嚇危害安全罪，並以本院99年度簡字第2383號刑事判決判處
    拘役40日確定，有上開刑事判決書附卷可稽，並經調閱上開
    刑事案卷核閱無訛，被告對該刑事判決認定之事實亦不爭執
    ，是原告二人主張被告有對其等為恐嚇危害安全之侵權行為
    事實，自堪信為真實。
  (二)按因故意或過失，不法侵害他人之權利者，負損害賠償責任
    ，故意以背於善良風俗之方法，加損害於他人者亦同，又不
    法侵害他人之身體、健康、名譽、自由、信用、隱私、貞操
    或不法侵害其他人格法益而情節重大者，被害人雖非財產上
    之損害，亦得請求賠償相當之金額，民法第184 條第1 項、
    第195 條第1 項分別定有明文。查被告既有對原告宋家欽、
    許慶輝為前開恐嚇行為，又此等行為既出於被告故意所為，
    並已造成原告因而焦慮、失眠之精神上受有痛苦，有卷附診
    斷證明書、病歷可稽（見附民卷第3 、4 頁、本院卷第29頁
    至第61頁），堪認確損及原告之身體、名譽、自由等人格法
    益，揆諸前揭規定，被告自應對原告負侵權行為之損害賠償
    責任，則原告依上開規定請求被告賠償非財產上之損害，核
    屬有據。至於原告主張被告之行為，其後並造成其等罹患憂
    鬱症云云，並提出診斷證明書為證（見附民卷第9 頁、第10
    頁），惟原告提出載有憂鬱症病名之診斷證明書係於98年10
    月20日由健和診所所出具，此時已距兩造發生前開爭執逾半
    年餘，又由原告許慶輝自承其亦會因創作而發生失眠等情（
    見本院卷第110 頁），則原告其後所罹患之憂鬱症，是否確
    係因被告之本件行為所造成，抑或其他因素介入所造成，在
    原告並無提出其他具體證據證明前，即尚難認此即為被告之
    恐嚇行為所致，亦難認被告應就此部分憂鬱症之損害負其他
    之賠償責任。
  (三)而本件兩造爭執者，厥為本件原告請求被告給付之賠償金額
    是否過高，應以若干為適當。而按慰藉金之賠償須以人格權
    遭遇侵害，使精神上受有痛苦為必要，其核給之標準固與財
    產上損害之計算不同，然非不可斟酌雙方身分資力與加害程
    度，及其他各種情形核定相當之數額（最高法院51年臺上字
    第223 號判例要旨參照）。查原告宋家欽係東方工專美工科
    畢，現經營自創木偶品牌「研作」為業，自陳月收入約12萬
    元（見本院附民卷第2 頁）；原告許慶輝係中正高工機械製
    圖科畢，與原告宋家欽共同經營上開品牌為業，自陳月收入
    約12萬元（同上卷頁）；另被告係國際商工資料處理科畢業
    ，現於豐偉木偶精品百貨工作，月收入約3 萬元，兩造名下
    均無財產，並有卷附稅務電子閘門財產所得調件明細表，而
    兩造對彼此陳報之學經歷並不爭執。本院爰審酌兩造之教育
    程度、經濟狀況、社會地位，及兩造係因就原告共同創作之
    「9 月-JH 女旦」、「愛河展演祭- 自創女旦」及「雪國之
    女」等木偶之服裝、造型等美術著作改作或重製一事有所爭
    執，被告一時失慮而為上開恐嚇言語，惟犯後已坦承犯行，
    又對原告之恐嚇行為，並未造成原告當時或其後之具體重大
    實害，被告當時僅係一時氣憤所為，原告二人當時之損害程
    度尚非巨大等一切情狀，認原告宋家欽、許慶輝各請求精神
    慰撫金50萬元尚屬過高，應各核減至5 萬元為適當，逾此部
    分之請求則無理由，應予駁回。又本件係屬侵權行為損害賠
    償之債，自屬無確定期限者，且係以支付金錢為標的，則依
    民法第第229 條第2 項規定，原告就被告應給付之前開金額
    部分，併請求自起訴狀繕本送達之翌日即99年12月3 日起至
    清償日止，按週年利率5%計算之利息，即屬有據，應予准許
    。
五、綜上所述，原告宋家欽、許慶輝依民法第184 條第1 項、第
    195 條第1 項規定，請求被告各給付5 萬元，及上開法定遲
    延利息，為有理由，應予准許，逾此範圍之請求，應予駁回
    。又本判決係所命給付金額未逾50萬元而為被告部分敗訴之
    判決，依民事訴訟法第389 條第1 項第5 款規定，就原告勝
    訴部分本院應依職權宣告假執行。本件既依職權宣告假執行
    ，就原告勝訴部分即無再由原告聲請供擔保宣告假執行之必
    要。至原告敗訴部分，假執行之聲請失所附麗，併予駁回，
    附此敘明。
六、兩造其餘之攻擊或防禦方法及未經援用或進行調查之證據，
    經本院斟酌後，認為均不足以影響本判決之結果，自無予以
    調查或逐一詳予論駁之必要，附此敘明。
七、據上論結，本件原告之訴為一部有理由，一部無理由，依民
    事訴訟法第79條前段、第389 條第1 項第5 款、第392 條，
    判決如主文。
中    華    民    國   100    年    8     月    31    日
                  民事第四庭  法  官  楊淑珍
正本係照原本作成。
如不服本判決，應於送達後20日內，向本院提出上訴狀並表明上
訴理由，如於本判決宣示後送達前提起上訴者，應於判決送達後
10日內補提上訴理由書（須附繕本）。如委任律師提起上訴者，
應一併繳納上訴審裁判費。
中    華    民    國   100    年    9     月     1    日
                              書記官  許琇淳